臺灣臺南地方法院交通事件裁定　　　　 93年度交聲字第617號
移送機關　　交通部公路總局嘉義區監理所新營監理站
受處分人
即異議人　　甲○○
上列受處分人因違反道路交通管理處罰條例案件，對於交通部公
路總局嘉義區監理所新營監理站93年12月1日所為之裁決處分（
處分案號：新監裁違字第裁73-M00000000號）中有關「駕車肇事
致人受傷而逃逸」部分聲明異議，本院裁定如下：
    主  文
異議駁回。
    理  由
一、聲明異議意旨略以：受處分人即異議人甲○○雖不否認有於
    民國93年11月17日下午3點30分左右，駕駛車牌號碼QS5-315
    號輕型機車，沿臺南縣白河鎮○○路，由東往西方向，行經
    該路292號前時，不慎撞及同向在右前方行駛，由被害人吳
    許月娥所駕駛之車牌號碼KK5-558號普通重型機車，而造成
    被害人受有左手部挫傷、紅腫瘀血等傷害後，並未報警前來
    處理，且未通知救護車救護被害人，隨即由友人搭載逕行離
    開現場等事實。然異議人之所以會在車禍發生後逕行離去，
    係因於事故發生時曾告知被害人要先趕至公司簽到，並曾請
    被害人保持現場完整，但異議人離開5分鐘後自公司返回事
    故現場時，卻已不見被害人之蹤影。因此，異議人於事故發
    生後，除有保持現場完整外，並曾告知被害人需先至公司簽
    到而先行離去等情事，可知異議人並無逃逸之意圖，且其行
    為亦與刑法第185條之4條所規定之「駕駛動力交通工具肇事
    ，致人死傷而逃逸」構成要件有異。從而，異議人不服原裁
    處，乃提起本件異議（另原裁處中關於「機器腳踏車駕駛人
    未依規定戴安全帽」部分，則未據異議人聲明異議。）
二、按汽車駕駛人，駕駛汽車肇事致人受傷或死亡而逃逸者，吊
    銷駕駛執照；而汽車駕駛人，曾依道路交通管理處罰條例第
    62條第1項之規定吊銷駕駛執照者，終身不得考領駕駛執照
    ，道路交通管理處罰條例第62條第1項後段及第67條第1項分
    別定有明文。
三、經查：
    （一）受處分人即異議人甲○○並不否認有於93年11月17日
          下午3點30分左右，駕駛車牌號碼QS5-315號輕型機車
          ，沿臺南縣白河鎮○○路，由東往西方向，行經該路
          292號前時，不慎撞及同向在右前方行駛，由被害人
          吳許月娥所駕駛之車牌號碼KK5-558號普通重型機車
          ，而造成被害人受有左手部挫傷、紅腫瘀血等傷害後
          ，不僅未報警前來處理，且未通知救護車救護被害人
          ，隨即由友人搭載逕行離開現場之事實，並有臺南縣
          警察局南縣警交字第M00000000號舉發違反道路交通
          管理事件通知單1紙、臺南縣警察局白河分局93年12
          月20日南縣白警五字第0930021061號函所附之異議人
          與被害人之警詢筆錄、道路交通事故現場圖、道路交
          通事故調查報告表（一）、（二）各1份及事故現場
          蒐證照片10張在卷可參。又被害人因本件車禍而受有
          上述傷害，除據被害人於警詢時證述明確外，並有羅
          診所93年11月17日診斷證明書影本1紙存卷足憑，故
          異議人於上述時、地，有駕車肇事致人受傷後而逕行
          離開現場之情事，應可認定。
    （二）其次，受處分人即異議人甲○○於上開時、地，駕車
          肇事致被害人吳許月娥受傷後，不僅未報警前來處理
          ，且未通知救護車救護被害人，隨即先行離開現場等
          情，除據其於本次駕車肇事逃逸行為所涉刑事案件中
          之警詢時及偵查中供認屬實（參見卷附之93年11月18
          日警詢筆錄及94年1月4日偵訊筆錄）外，另被害人於
          異議人所涉之公共危險刑事案件偵查中，亦詳細證稱
          ：「…我跟他（指異議人）說我全身很多地方受傷，
          而且我也讓他看我的手都腫起來了，他說要趕著上班
          ，就打手機，有人來載他，他就走了。（檢察官問：
          他有沒有說他要趕上班，他留手機號碼給你，你說不
          要嗎？）沒有，他有留電話給我就不會告他了。（檢
          察官問：他有說先等他打完卡再回來嗎）沒有，他說
          他要趕上班。」等語（參見臺灣臺南地方法院檢察署
          94年度營偵字第21號偵查卷宗；94年1月4日偵訊筆錄
          ），顯見異議人駕車肇事並明知業已致被害人受傷後
          ，實際上僅向被害人表示要上班，而未待被害人同意
          其先行離去，即自行離開現場。
    （三）按道路交通管理處罰條例第62條第1項後段「駕車肇
          事致人受傷而逃逸」之處罰規定，其立法目的係為維
          護交通安全，加強救護，減少被害人之死傷，並促使
          駕駛人肇事後能對被害人即時救護，同時亦在處罰交
          通事故發生後，駕駛人對於因車禍受傷或死亡之被害
          人棄置不顧之不道德行為，故汽車駕駛人駕車肇事致
          人傷亡後，依照前述規定即有「停留現場」及「照顧
          救護受傷之被害人」等義務，而不能任意離去。而本
          件受處分人即異議人甲○○於駕車肇事致被害人吳許
          月娥受傷後，竟僅向被害人表示要上班，而未待被害
          人同意其先行離去，即率然棄上述「停留現場」及「
          照顧救護受傷之被害人」等義務於不顧，並隨即擅自
          離開現場，顯見其行為確已該當「駕車肇事致人受傷
          而逃逸」之交通違規構成要件無疑。至於異議人駕車
          肇事逃逸之行為，究係起因於心裡害怕緊張，或係欲
          先處理他事，則係其肇事後逃離現場之動機問題，異
          議人尚難僅據此即欲解免其業已觸犯之肇事逃逸違規
          責任。從而，異議人駕車肇事致被害人受傷後，未對
          被害人即時救護或報警前來處理，便擅自離開現場之
          行為，確有違反上述道路交通管理處罰條例第62條第
          1項後段之規定，故原處分機關就此部分違規，裁處
          異議人吊銷駕駛執照且終身禁考，經核並無違誤。
    （四）何況受處分人即異議人甲○○因本次駕車肇事致人受
          傷而逃逸行為所涉之公共危險刑事案件，亦經臺灣臺
          南地方法院檢察署檢察官以94年度營偵字第21號偵查
          案件查明屬實，而認其確有觸犯刑法第185條之4之「
          駕車肇事致人死傷而逃逸」罪責後，而在命異議人向
          公益團體支付一定金額之條件下，予以緩起訴在案等
          情，除據本院調取前述臺灣臺南地方法院檢察署94年
          度營偵字第21號偵查卷宗全卷核閱無誤外，且有該檢
          察署檢察官94年度營偵字第21號緩起訴處分書1份附
          卷可證。從而，異議人之前述行為，不僅業已該當刑
          法第185條之4「駕駛動力交通工具致人死傷而逃逸」
          之犯罪構成要件，而且亦確有原處分意旨所指「駕車
          肇事致人受傷而逃逸」之交通違規行為。因之，原處
          分機關就此部分違規，裁處異議人吊銷駕駛執照且終
          身禁考，於法尚稱妥適。至於上述臺南縣警察局南縣
          警交字第M00000000號舉發違反道路交通管理事件通
          知單內之違規事實欄中，雖就此部分違規僅記載「汽
          車駕駛人，駕駛汽車肇事致吳許月娥受傷，應即採取
          救護措施，並向警方報案，不得駛離而逃離現場。」
          等語，而似認異議人之上開行為係違反道路交通管理
          處罰條例第62條第1項前段之規定，然原處分機關事
          後既依該條項後段之規定，而為另為適當之裁處，則
          本件原處分就此部分違規之裁處內容，經核即難認為
          有何違法之處。另如前述，異議人上開「駕車肇事致
          人受傷而逃逸」之違規行為既然可以明確認定，則本
          件經核並無再行傳訊於事故發生後，駕車搭載異議人
          離開現場之謝淑慧到庭作證之必要，均併此敘明。
    （五）此外，受處分人即異議人甲○○於肇事後，業與被害
          人吳許月娥就民事損害賠償事宜達成和解，雖有卷附
          之93年11月20日和解書及撤銷狀各1份資為佐證，然
          此僅係異議人駕車肇事後，就民事損害賠償及所涉刑
          事告訴乃論之過失傷害罪等相關事宜之處置問題，此
          結果與其業已違反之「駕車肇事致人受傷而逃逸」之
          交通違規行為，經核尚無任何直接關連。另異議人於
          本件車禍發生後，立刻由他人搭載並擅自離開現場時
          ，其駕車肇事致人受傷而逃逸之違規行為即已完成，
          故其事後與被害人就本件車禍相關事項達成和解等事
          宜，亦已無從解免其先前確實違反之上開交通違規責
          任。
四、綜上所述，受處分人即異議人甲○○於上述時、地，駕駛汽
    車肇事並造成被害人吳許月娥受傷後逕行逃逸之違規事實既
    可認定，則原處分機關即交通部公路總局嘉義區監理所新營
    監理站就此部分違規，引用上開道路交通管理處罰條例第62
    條第1項後段及第67條第1項等規定，裁處異議人吊銷駕駛執
    照，並終身不得考領駕駛執照，於法即無不當。至異議人就
    本件裁決處分中有關「駕車肇事致人受傷而逃逸」部分之異
    議內容，經核並無理由，故應予以駁回。
五、據上論斷，應依道路交通案件處理辦法第19條，裁定如主文
    。
中     華     民     國   　 94    年    4   月   4   日
                     交通法庭  法  官    陳志成
上正本證明與原本無異。
如不服本裁定應於送達後5日內向本院提出抗告狀。
                               書記官    黃  瓊  蘭
中     華     民     國   　 94    年    4   月   4   日
